【裁判字號】    95,中簡上,391
【裁判日期】    950929
【裁判案由】    傷害
【裁判全文】
臺灣臺中地方法院刑事判決           95年度中簡上字第391號
上  訴  人
即  被  告  甲○○
            乙○○
上列上訴人因傷害案件，不服本院臺中簡易庭95年度中簡字第12
83號中華民國95年6月2日第一審刑事簡易判決（聲請案號：臺灣
臺中地方法院檢察署95年度調偵字第96號），提起上訴，本院管
轄之第二審合議庭判決如下：
    主    文
原判決撤銷。
甲○○傷害人之身體，處有期徒刑肆月，如易科罰金，以銀元參
佰元即新臺幣玖佰元折算壹日，緩刑貳年。
乙○○傷害人之身體，處有期徒刑參月，如易科罰金，以銀元參
佰元即新臺幣玖佰元折算壹日，緩刑貳年。
    犯罪事實
一、緣甲○○與乙○○前為男女朋友，因乙○○懷疑甲○○與黃
    毓梅過從甚密，對黃毓梅心生不滿，遂於民國九十四年六月
    二十日七時四十分許，前往黃毓梅位於臺中市○區○○路一
    段五四二號之邁阿密大樓住所欲找黃毓梅理論，黃毓梅得知
    此事，隨即以電話聯絡甲○○前來處理。甲○○一抵達現場
    ，即與乙○○在邁阿密大樓管理室前發生爭執，詎渠二人竟
    分別基於傷害他人身體之犯意，互相扭打，乙○○並另基於
    毀損他人物品之犯意，於與甲○○拉扯扭打時，扯下甲○○
    之眼鏡，致甲○○佩戴之眼鏡支架斷裂，並受有右上臂挫傷
    及左前臂和左大拇指挫擦傷等傷害，乙○○則受有右側脛骨
    及腓骨粉碎性骨折、左側遠端橈骨粉碎性骨折之傷害。
二、案經甲○○、乙○○訴由臺中市警察局第二分局報請臺灣臺
    中地方法院檢察署檢察官偵查後聲請簡易判決處刑。
    理  由
一、訊據上訴人即被告甲○○、乙○○對於上開犯罪事實於本院
    審理時坦承不諱，核與證人黃毓梅分別於警、偵訊中證述之
    情節相符，此外，復有分由中國醫藥大學附設醫院及行政院
    衛生署臺中醫院出具之診斷證明書各一紙、被告甲○○眼鏡
    支架斷裂照片一幀暨修復收據一紙在卷可稽，是被告二人前
    開自白確與事實相符，從而本件事證明確，被告二人犯行洵
    堪認定，應予依法論科。
二、新舊法比較適用：按被告二人行為後，刑法及刑法施行法業
    於九十四年二月二日經總統以華總一義字第０九四０００一
    四九０一號令修正公布，並於九十五年七月一日施行。次按
    行為後法律有變更者，適用行為時之法律，但行為後之法律
    有利於行為人者，適用最有利於行為人之法律，現行刑法第
    二條第一項定有明文。此條規定乃與刑法第一條罪刑法定主
    義契合，而貫徹法律禁止溯及既往原則，係規範行為後法律
    變更所生新舊法律比較適用之準據法，是刑法第二條本身雖
    經修正，但刑法第二條既屬適用法律之準據法，本身尚無比
    較新舊法之問題，應一律適用裁判時之現行刑法第二條規定
    以決定適用之刑罰法律，先予辨明。又本次刑法修正之比較
    新舊法，應就罪刑有關之共犯、未遂犯、想像競合犯、牽連
    犯、連續犯、結合犯，以及累犯加重、自首減輕暨其他法定
    加減原因（如身分加減）與加減例等一切情形，本於統一性
    及整體性原則，綜其全部罪刑之結果而為比較，亦有最高法
    院九十五年度第八次刑庭會議決議可資參照，是以：
  (一)刑法第二百七十七條第一項普通傷害罪，法定刑原為得科銀
    元一千元以下罰金，因罰金罰鍰提高標準條例第一項前段規
    定，提高為十倍，為得科銀元一萬元以下罰金。而依修正後
    刑法施行法第一條之一規定：「（第一項）中華民國九十四
    年一月七日刑法修正施行後，刑法分則編所定罰金之貨幣單
    位為新臺幣。（第二項）九十四年一月七日刑法修正時，刑
    法分則編未修正之條文定有罰金者，自九十四年一月七日刑
    法修正施行後，就其所定數額提高為三十倍。但七十二年六
    月二十六日至九十四年一月七日新增或修正之條文，就其所
    定數額提高為三倍」，及刑法第三十三條第五款修正為：「
    主刑之種類如下：五、罰金：新臺幣一千元以上，以百元計
    算之」等規定觀之，依修正後之法律，刑法第二百七十七條
    第一項傷害罪所得科處之罰金刑最高額為新臺幣三萬元、最
    低額為新臺幣一千元，然依被告二人行為時即修正前刑法第
    三十三條第五款規定之罰金最低額銀元一元，並提高十倍計
    算，前開罰金刑，最高額為銀元一萬元，最低額為銀元十元
    ，若乘以三倍而換算為新臺幣，最高額雖與新法同為新臺幣
    三萬元，然最低額僅為新臺幣三十元。因此，比較上述修正
    前、後之刑罰法律，自以被告二人行為時即修正前關於科處
    罰金刑之法律較有利於被告。
  (二)刑法第三百五十四條毀損罪，法定刑原為得科銀元五百元以
    下罰金，因罰金罰鍰提高標準條例第一項前段規定，提高為
    十倍，為得科銀元五千元以下罰金。而依修正後刑法施行法
    第一條之一規定：「（第一項）中華民國九十四年一月七日
    刑法修正施行後，刑法分則編所定罰金之貨幣單位為新臺幣
    。（第二項）九十四年一月七日刑法修正時，刑法分則編未
    修正之條文定有罰金者，自九十四年一月七日刑法修正施行
    後，就其所定數額提高為三十倍。但七十二年六月二十六日
    至九十四年一月七日新增或修正之條文，就其所定數額提高
    為三倍」，及刑法第三十三條第五款修正為：「主刑之種類
    如下：五、罰金：新臺幣一千元以上，以百元計算之」等規
    定觀之，依修正後之法律，刑法第三百五十四條毀損罪所得
    科處之罰金刑最高額為新臺幣一萬五千元、最低額為新臺幣
    一千元，然依被告二人行為時即修正前刑法第三十三條第五
    款規定之罰金最低額銀元一元，並提高十倍計算，前開罰金
    刑，最高額為銀元五千元，最低額為銀元十元，若乘以三倍
    而換算為新臺幣，最高額雖與新法同為新臺幣一萬五千元，
    然最低額僅為新臺幣三十元。因此，比較上述修正前、後之
    刑罰法律，自以被告乙○○行為時即修正前關於科處罰金刑
    之法律較有利於被告乙○○。
  (三)被告二人行為時，依修正前刑法第四十一條第一項前段、罰
    金罰鍰提高標準條例第二條（現已刪除）之規定，有期徒刑
    、拘役易科罰金之折算標準，原以銀元一百元、二百元、三
    百元折算一日，經折算為新臺幣後，應以新臺幣三百元、六
    百元、九百元折算一日，而刑法第四十一條第一項前段修正
    後，則規定為以新臺幣一千元、二千元或三千元折算一日，
    此因屬科刑規範事項之變更，其折算標準為裁判時所應諭知
    ，自有就新舊法規定比較之必要，經比較新舊法結果，以被
    告二人行為時關於易科罰金之規定，較有利於被告。
  (四)綜合上述各條文修正前、後之比較，揆諸前揭最高法院決議
    及修正後刑法第二條第一項規定之「從舊從輕」原則，被告
    二人自應適用其行為時之法律，即修正前刑法之相關規定及
    修正廢除前罰金罰鍰提高標準條例第二條規定，予以論處。
三、核被告甲○○所為，係犯刑法第二百七十七條第一項之普通
    傷害罪；被告乙○○所為，係犯刑法第二百七十七條第一項
    之普通傷害罪及同法第三百五十四條之毀損罪。又被告乙○
    ○與被告甲○○扭打之際，扯下被告甲○○眼鏡致眼鏡斷裂
    ，其一扭打行為同時觸犯傷害及毀損二罪名，為想像競合犯
    ，應依修正前刑法第五十五條前段從一重論以一傷害罪處斷
    （修正後刑法第五十五條關於想像競合犯之規定，固增加但
    書：「但不得科以較輕罪名所定最輕本刑以下之刑」之規定
    ，惟此係屬科刑之限制，為法理之明文化，非屬法律之變更
    ，毋庸比較新舊法，附此敘明）。原審以被告二人罪證明確
    ，予以論科，並諭知被告等所處有期徒刑易科罰金之折算標
    準，固非無見，惟漏未於論罪法條中適用刑法第三百五十四
    條毀損罪之條文，容有未適用法律之不當，尚有未洽，上訴
    人提起上訴請求撤回告訴，雖無理由，且未就此部分指摘，
    惟原審判決既有上開可議之處，即屬無可維持，自應由本院
    將原判決予以撤銷改判。爰分別審酌被告甲○○、乙○○均
    係具有社會歷練之成年人，不思循和平方式妥善處理感情糾
    紛，竟意氣用事，訴諸暴力，實屬不該，兼衡酌被告二人犯
    罪之動機、目的、手段、及渠等所受傷勢輕重程度暨被告二
    人犯罪後均坦承犯行，態度尚稱良好等一切情狀，分別量處
    如主文所示之刑，並均依修正前刑法第四十一條第一項前段
    、修正前罰金罰鍰提高標準條例第二條之規定，諭知易科罰
    金之折算標準，以示懲儆。末查，被告甲○○前未曾受有期
    徒刑以上刑之宣告，被告乙○○則前因偽造文書案件，經本
    院於八十四年九月八日以八十四年度訴字第一六五一號判決
    有期徒刑二年確定，於八十六年四月二十四日縮短刑期假釋
    付保護管束期滿未經撤銷視為執行完畢後，五年以內未曾因
    故意犯罪受有期徒刑以上刑之宣告，有臺灣高等法院被告前
    案紀錄表附卷可稽，被告二人於犯後坦承犯行，深具悔意，
    且事後業已相互冰釋前嫌，並於95年6月20日調解完成，有
    臺中市北區調解委員會調解書一紙附卷可憑，復經被告二人
    於本院審理到庭陳述在卷，其二人因一時失慮，偶罹刑典，
    經此偵審程序之教訓，當能知所警惕，信無再犯之虞，本院
    認所宣告之刑，以暫不執行為適當，分別併予宣告緩刑二年
    ，以啟自新（被告二人行為後，刑法第七十四條業於九十四
    年二月二日修正公布，並於九十五年七月一日施行。但「犯
    罪在刑法新法施行前，新法施行後，緩刑之宣告，應適用新
    法第七十四條之規定。」最高法院九十五年五月二十三日刑
    事庭第八次會議決議第七點可資參照。故本案應適用新法第
    七十四條之規定，併此敘明）。
據上論斷，應依刑事訴訟法第四百五十五條之一第一項、第三項
、第三百六十九條第一項前段、第三百六十四條、第二百九十九
條第一項前段，刑法第二條第一項前段、第二百七十七條第一項
、第三百五十四條、第七十四條第一項第一款、第二款、（修正
前，下同）第五十五條前段、刑法第四十一條第一項前段，罰金
罰鍰提高標準條例第一條前段、（修正前）第二條，現行法規所
定貨幣單位折算新臺幣條例第二條，判決如主文。
中    華    民    國    95    年    9     月    29    日
                  臺灣臺中地方法院刑事第五庭
                          審判長法  官  賴恭利
                                法  官  巫淑芳
                                法  官  吳崇道
以上正本證明與原本無異。
不得上訴。
                                書記官  黃舜民
中    華    民    國    95    年    9     月    29    日
附錄論罪法條：
中華民國刑法第二百七十七條第一項：
傷害人之身體或健康者，處三年以下有期徒刑、拘役或一千元以
下罰金。
中華民國刑法第三百五十四條：
毀棄、損壞前二條以外之他人之物或致令不堪用，足以生損害於
公眾或他人者，處二年以下有期徒刑、拘役或五百元以下罰金。


司法院資訊處製作；財團法人民間司法改革基金會備份。
